臺灣臺中地方法院刑事判決　　　　　　　　　　　　　九十三年度訴字第八一一號
　　公　訴　人　臺灣臺中地方法院檢察署檢察官
　　被　　　告　甲　○
右列被告因偽造文書案件，經檢察官聲請簡易判決處刑（九十二年度偵字第一六三○
三號），經本院沙鹿簡易庭認不宜以簡易判決處刑，簽移本院刑事庭改依通常程序審
理，本院判決如左：
    主  文
甲○行使偽造私文書，足以生損害於公眾及他人，處有期徒刑月，如易科罰金，以
佰元折算壹日。緩刑貳年。如附表所示之物沒收。
    事  實
一、甲○係劉春之同居人，丁○○、丙○○及乙○○均係劉春與已離婚之配偶所生之
    婚生子女。劉春於民國九十二年三月十八日因病辭世後，丁○○、丙○○及乙○○依我國民法之規定，即為第一順位之遺產繼承人。甲○明知劉春生前所有之車
    牌號碼五Ｒ─三七五九號賓士牌自小客車，自劉春死亡後，依法成為劉春之遺產
    ，關於遺產之管理與執行應依民事繼承法律之規定，由遺囑執行人或由全體繼承
    人為之，其竟未依繼承法律經指定為遺囑執行人，亦未經全體繼承人即丁○○、
    丙○○及乙○○之同意或授權，竟以新臺幣三萬餘元之代價，委託不知情之姓名
    不詳年約三十餘歲專門代辦汽車過戶之成年男子，將前開劉春所遺留之車牌號碼
    五Ｒ─三七五九號賓士牌自小客車之遺產辦理過戶事宜，並交付該不知情之成年
    男子劉春生前所使用之未經偽、變造之印章一枚、身分證一張及自己之印章一枚
    、身分證一張供辦理過戶使用（該成年男子因業務需要乃自行為甲○辦理強制汽
    車責任保險，此部分行為甲○所不知情），利用該不知情之成年男子於九十二年
    三月二十日前往交通部公路總局臺中區監理所豐原監理站，除在屬私文書之「汽
    （機）車過戶登記書」填載甲○相關資料外，並在「原車主名稱（簽章）」欄內
    偽簽劉春之署名一枚，並以前開未經偽、變造之劉春印章在前開偽簽署名旁盜蓋
    印文一枚，表示劉春出賣前開賓士牌自小客車予甲○之意，完成偽造該「汽（機
    ）車過戶登記書」之私文書行為，並持之向該臺中區監理所豐原監理站行使主張
    ，以申請將該賓士牌汽車辦理過戶予甲○名下，而使不知情之臺中區監理所豐原
    監理站成年之承辦公務員將此不實之事項，登載於職務上所掌之文書為不實之登
    載，足以生損害於監理機關對於車籍管理之正確性及繼承人丁○○、丙○○及乙○○等人之繼承權益。嗣因丁○○不滿其父所遺留之前開賓士牌自小客車之遺產
    ，遭甲○辦理過戶並出賣予他人，而於九十二年五月五日向臺灣臺中地方法院檢
    察署檢察官提出告訴，始查悉上情。
二、案經丁○○訴由臺灣臺中地方法院檢察署檢察官聲請簡易判決處刑，復經本院沙
    鹿簡易庭認不宜以簡易判決處刑，移由本院刑事庭依通常程序審理。
    理  由
一、右揭事實，業據被告甲○於本院審理時均坦承不諱，核與告訴人丁○○所指訴之
    情節相符，復經證人丙○○、乙○○到庭證屬實，並有交通部公路總局臺中區監
    理所豐原監理站九十三年五月五日回覆之中監豐字第○九三○○○六八九一號函
    附之車牌號碼五Ｒ─三七五九號自小客車汽車車主歷史查詢及異動歷史查詢表一
    紙及汽車新領牌照登記書、偽造之「汽（機）車過戶登記書」之影本各一份附卷
    可稽，足認被告之自白與事實相符，足堪採信。本件事證明確，被告犯行洵堪認
    定。
二、核被告甲○所為，係犯刑法第二百十六條、第二百十條之行使偽造私文書罪及第
    二百十四條之使公務員登載不實罪。查被告利用不知情之姓名不詳年約三十餘歲
    專門代辦汽車過戶之成年男子偽造前開之「汽（機）車過戶登記書」之私文書並
    持以行使主張，係屬間接正犯。次查被告偽造署押、盜蓋印文之行為分別為偽造
    「汽（機）車過戶登記書」之階段行為；又偽造之低度行為，復為行使該偽造私
    文書之高度行為所吸收，均不另論罪。再查被告所犯上開行使偽造私文書罪及使
    公務員登載不實罪二罪之間，具有方法、結果之牽連關係，為牽連犯，應從一重
    之行使偽造私文書罪處斷。爰審酌被告之平日素行良好，犯罪之動機、目的僅為
    一己之私，其偽造被繼承人之名義辦理過戶事宜侵害繼承人之繼承權，惟量及其
    犯罪手段尚屬平和，且犯後坦承犯行態度尚屬良好，並與告訴人丁○○達成和解
    等一切情狀，量處如主文所示之刑，並諭知易科罰金之折算標準，以示懲儆。末
    查，被告前未曾受有期徒刑以上刑之宣告，有臺灣高等法院被告全國前案紀錄表
    一份在卷可查，僅偶因一時失慮致罹本件刑典，且於本院審理時當庭深表悔意，
    並與告訴人達成和解，業如前述，信其經此偵審科刑之教訓後，當知所警惕，而
    無再犯之虞，本院綜核各情認被告所宣告之刑，以暫不執行為適當，爰併諭知緩
    刑二年，以啟自新。
三、至偽造之「汽（機）車過戶登記書」上「原車主名稱（簽章）」欄內偽簽之「劉
    春」之署名一枚，應依刑法第二百十九條之規定宣告沒收之。而以前開未經偽、
    變造之「劉春」印章在前開偽簽署名旁盜蓋之印文一枚，並非偽造印章之印文，
    係屬「劉春」真印章所蓋之印文，即非屬刑法第二百十九條所規定義務沒收之列
    （最高法院四十八年台上字第一一三號判例意旨可資參照），自不應予以沒收之
    ；又偽造之「汽（機）車過戶登記書」一張，已交付予臺中監理所豐原監理站收
    受，自非屬被告所有，爰不予宣告沒收（參照最高法院四十三年臺上字第七四七
    號判例意旨），均併此敘明。
據上論斷，依刑事訴訟法第四百五十二條、第二百九十九條第一項，刑法第二百十六
條、第二百十條、第二百十四條、第五十五條、第四十一條第一項前段、第七十四條
第一款、第二百十九條，罰金罰鍰提高標準條例第一條前段、第二條，判決如主文。
案經檢察官戊○○到庭執行職務。
中      華      民      國    九十三    年      七      月    二十八    日
                                臺灣臺中地方法院刑事第十三庭
                                    審判長法  官  許  旭  聖
                                          法  官  李  秋  娟
                                          法  官  陳  可  薇
右正本證明與原本無異。
如不服本判決，應於判決送達後十日內向本院提出上訴狀（須附繕本），上訴於
臺灣高等法院臺中分院。
                                          書記官
中      華      民      國    九十三    年      七      月    二十八    日
附錄本案論罪科刑法條全文：
刑法第二百十條
偽造、變造私文書，足以生損害於公眾或他人者，處五年以下有期徒刑。
刑法第二百十六條
行使第二百十條至第二百十五條之文書者，依偽造、變造文書或登載不實事項或使登
載不實事項之規定處斷。
刑法第二百十四條
明知為不實之事項，而使公務員登載於職務上之所掌之公文書，足以生損害於公眾或
他人者，處三年以下有期徒刑、拘役或五百元以下罰金。
附表：
┌────────────────────────────┐
│         應      沒      收      之      物             │
├────────────────────────────┤
│偽造之「汽（機）車過戶登記書」上「原車主名稱（簽章）」欄│
│內偽簽之「劉春」之署名一枚。                            │
└────────────────────────────┘
